臺灣臺北地方法院刑事判決
110年度審易字第2005號
公  訴  人  臺灣臺北地方檢察署檢察官
被      告  魏蔭鳳
上列被告因妨害公務案件，經檢察官提起公訴（110年度偵字第2
9066號），本院判決如下：
    主  文
魏蔭鳳犯修正前侮辱公務員罪，處拘役參拾伍日，如易科罰金，
以新臺幣壹仟元折算壹日；又犯妨害公務執行罪，處拘役伍拾伍
日，如易科罰金，以新臺幣壹仟元折算壹日。應執行拘役捌拾日
，如易科罰金，以新臺幣壹仟元折算壹日。
    事  實
一、緣魏蔭鳳於民國110年9月23日下午6時48分許，在臺北市文
    山區景文街與車前路口，因未戴口罩且違規穿越馬路，遭臺
    北市政府警察局文山第二分局景美派出所之警員余易展、王
    銜崢當場舉發。詎魏蔭鳳明知余易展、王銜崢，為依法執行
    職務之公務員，竟分別為下列犯行：
  ㈠基於侮辱公務員之犯意，於前揭時間，在上開多數人得共見
    共聞之處所，以「你是不是腦袋有問題」等語辱罵依法執行
    職務之員警余易展（公然侮辱部分未據告訴），足以貶損余
    易展之人格評價，而妨害余易展執行職務。
  ㈡另基於妨害公務執行之犯意，於前揭時地，徒手毆打嗣後到
    場支援之員警王銜崢（傷害部分未據告訴），使王銜崢受有
    右側手部鈍挫傷、左側前臂鈍挫傷，以此強暴方式妨害王銜
    崢依法執行職務。
二、案經臺北市政府警察局文山第二分局報請臺灣臺北地方檢察
    署檢察官偵查起訴。
    理  由
壹、程序方面：
　　本判決所引用之證據資料，無論傳聞供述證據或非供述證據
    ，當事人均同意有證據能力，復未於本案言詞辯論終結前聲
    明異議（見本院卷第41、69至80頁）。且本院審酌供述證據
    作成時之情況，認為適當；非供述證據，亦查無非法取得而
    應予排除之情形，自均得作為證據。
貳、實體方面：
一、認定本案犯罪事實所憑之證據及理由：
　　訊據被告魏蔭鳳矢口否認有何妨害公務犯行，辯稱：我已注
    意交通號誌、左右無往來車輛才通過馬路，並沒有違規穿越
    景文街，且已戴上口罩，又係初次遇到員警盤查，驚魂未定
    ，當時身上未攜帶身分證件，亦不記得自己身分證字號，故
    無從出示證件予員警，為何員警將我當成現行犯，罔顧我的
    權益及人身自由，認為自己沒有犯罪或違法亂紀，竟遭羅織
    罪名，不認識本案員警，他也沒出示證件或告訴我攔查理由
    ，我願本著以和為貴誠意致歉，員警執行公務有其難處，但
    請還我清白，諭知無罪等語（見本院卷第21、27、31至35、
    41至43、73至74、77至79頁）。經查：
  ㈠證人即員警余易展於偵、審均一致結證稱：事發期間正值疫
    情三級警戒，大家都必須戴口罩，我騎車巡邏勤務時，看到
    行人即被告未戴口罩，又違規穿越馬路（該處是禁止跨越的
    雙黃線），我看到我前方確實有車輛因而剎車，不管最終是
    否開罰單，至少攔查確認被告身分、證件…她穿越馬路後先
    去眼鏡行買生理食鹽水，出眼鏡行後我上前盤查，問她是否
    沒戴口罩及違規穿越馬路，被告回答她剛才在吃東西馬上戴
    口罩，我們要跟她確認身分，被告就馬上要離開不理會我們
    ，不僅不出示證件、也不報身分證字號，我們覺得她身分可
    能有問題，表示若再不提示證件，便須依法帶回警局查證，
    我以無線電請女警到場支援，並在巷子中跟被告說別這樣，
    被告就辱罵我「你是不是腦袋有問題」，我告知她如此涉及
    妨害公務，她又跑去旁邊衣服店作勢要跑走，此際員警王銜
    崢現場支援等語（見偵卷第85至86頁；本院卷第74至75頁）
    。
　㈡證人即員警王銜崢於偵查中結證稱：我到場支援時，要請被
    告上車回警局，被告坐在路邊，我站在她側面本來要扶她起
    身，被告卻突然攻擊我，我向被告表示她情緒不穩定又失控
    ，必須對她保護管束，但被告下車後又繼續攻擊我，嗣後才
    請入派出所讓她冷靜等語（見偵卷第86頁）。
　㈢又證人余易展、王銜崢2人上開所證，除有卷附員警密錄器錄
    影檔案翻拍照片、事發時錄音譯文、職務報告、臺北市立萬
    芳醫院110年9月24日診斷證明書上載「王銜崢受有右側手部
    鈍挫傷、左側前臂鈍挫傷」（見偵卷第21至26、27至29、31
    至32、33至34、37頁）等件足資補強外，復經本院當庭勘驗
    員警之密錄器錄影音光碟無訛，此有本院勘驗筆錄及擷取畫
    面存卷可考（見本院卷第71至74、83至86頁）。在在清楚顯
    示被告確實於110年9月23日下午6時48分許，在臺北市文山
    區景文街與車前路口，未配戴口罩，且未行走行人穿越道（
    斑馬線）即逕自跨越雙黃線通過馬路，顯有違法行為無疑，
    經巡邏員警余易展當場目擊此情，乃在路邊等候被告從路旁
    眼鏡行購物出來後，上前盤查其身分，詎被告經員警明確告
    知有未戴口罩、違規穿越馬路等事由後，先是不發一語，旋
    欲轉頭離去，迭經警要求其出示證件或確認身分，被告仍未
    置理，逕在該處與警方僵持不下而拒絕配合之時間將近15分
    鐘（即於同日下午6時48分迄至晚間7時3分許止），並面朝
    員警余易展口出「你是不是腦袋有問題」，嗣於同日晚間7
    時4分39秒，2名到場員警表明將依法帶被告回派出所查驗身
    分後，伸手將坐在地上的被告拉起身，被告即遽以右手捶打
    員警王銜崢左手臂、同時躺在地上哭叫抗拒，復於員警眾人
    將被告抬入警車時，被告均一路哭嚎等情。
　㈣由上揭脈絡，益見被告係因違規在先，卻遭員警攔查而心生
    不滿，遂基於侮辱公務員之犯意對員警余易展口出惡言，另
    基於妨害公務之犯意，捶打員警王銜崢成傷，至為灼然。是
    被告辯稱：我沒有違規、犯法或妨害公務，員警並沒告訴我
    攔查理由就將我逮捕云云，均與事實有悖，且倒果為因，委
    不足採。再依前揭勘驗結果，足見被告為本案言詞或行為時
    ，仍屬個人意志處於可受支配下所為，並非無意識之舉動，
    故被告辯稱係受驚嚇而口不擇言，同屬無據。
　㈤按警察職權行使法第6條第1項第3款規定：「警察於公共場所
    或合法進入之場所，得對於下列各款之人查證其身分：三、
    有事實足認為防止其本人或他人生命、身體之具體危害，有
    查證其身分之必要者」，同法第7條第1項第2款、第3款則分
    別規定：「警察依前條規定，為查證人民身分，得採取下列
    之必要措施：二、詢問姓名、出生年月日、出生地、國籍、
    住居所及身分證統一編號等。三、令出示身分證明文件」。
    查被告於疫情嚴峻期間，於110年9月23日下午6時48分許，
    先違規跨越劃有雙黃線的馬路（導致行經車輛有煞停情事）
    ，繼而到文山區景文街眼鏡店內、從店家出來，過程中均未
    配戴口罩，顯已足認有造成其本人或他人生命、身體之具體
    危害之虞，經員警趨前告知其違規事由後，被告雖立刻將口
    罩戴上，但復經員警請其出示身分證件、或告知姓名、甚或
    身分證字號時，被告卻屢屢拒絕配合且欲扭頭離去，則員警
    所為攔查/盤查自係依法執行職務無訛；詎被告於員警執行
    法定職務期間出言侮辱，已該當侮辱公務員之現行犯，員警
    將其逮捕，亦合於刑事訴訟法第88條現行犯逮捕之規定。被
    告辯稱員警羅織罪名將其當成現行犯逮捕，質疑員警執行職
    務違法、不當云云，反而係罔顧自身有違規、違法行為在先
    ，故所辯皆乏可採。
　㈥綜上，本案事證明確，被告以上開方式侮辱公務員、妨害公
    務執行之犯行，洵堪認定，應予依法論科。
二、論罪科刑：
　㈠新舊法比較：
　　被告於事實欄一㈠行為後，刑法第140條業於111年1月12日修
    正公布，並於同年月14日施行，修正前刑法第140條第1項、
    第2項分別規定「於公務員依法執行職務時，當場侮辱或對
    於其依法執行之職務公然侮辱者，處六月以下有期徒刑、拘
    役或（新臺幣，下同）三千以下罰金」、「對於公署公然侮
    辱者，亦同」；修正後刑法第140條則規定「於公務員依法
    執行職務時，當場侮辱或對於其依法執行之職務公然侮辱者
    ，處一年以下有期徒刑、拘役或十萬元以下罰金」。經比較
    新舊法結果，修正後刑法第140條雖刪除原第2項侮辱公署罪
    ，然將第1項侮辱公務員罪之法定刑最重本刑部分提高為1年
    有期徒刑，罰金刑之上限則提高為10萬元，是修正後之法律
    對於被告並無較有利，依刑法第2條第1項前段規定，自應適
    用被告行為時即修正前刑法第140條第1項規定。
　㈡核被告就事實欄一㈠所為，係犯修正前刑法第140條第1項之侮
    辱公務員罪；就事實欄一㈡所為，係犯刑法第135條第1項之
    妨害公務執行罪。被告就所犯2罪，犯意各別、行為互殊，
    應予分論併罰。
　㈢審酌被告於疫情嚴峻時刻，違規未戴口罩並跨越雙黃線過馬
    路，致生自身及公眾危害之虞，僅因巡邏員警當場目擊而趨
    前盤查，竟心生不滿，情緒失控，基於侮辱公務員、妨害公
    務之犯意，屢屢拒絕配合查驗身分並辱罵員警，繼而捶打值
    勤中之員警，另參以公訴檢察官表示：從當庭勘驗之監視畫
    面，可知員警執法過程中，符合法令，態度無何不妥之處，
    當時疫情期間配戴口罩是為保護眾人彼此安全，被告卻不以
    為意，而員警早已告知被告未戴口罩、且有交通違規行為，
    只是要查證被告身分而已，更屢次拜託被告配合，欲讓雙方
    都有台階下，基層警察執法辛勞，詎被告執意不肯配合，其
    輕微違規行為耗費大量行政資源，犯後又扭曲事實，強辯其
    已將口罩戴起，態度不佳，請從重量刑（見本院卷第79頁）
    之意見，兼衡被告之犯罪動機、目的、手段、素行、智識程
    度及生活經濟狀況等一切情狀，各量處如主文所示之刑，均
    諭知易科罰金之折算標準，並定其應執行刑及易科罰金折算
    標準如主文所示。
據上論斷，應依刑事訴訟法第299條第1項前段，111年1月12日修
正前刑法第140條第1項，刑法第2條第1項前段、第135條第1項、
第41條第1項前段、第51條第6款，刑法施行法第1條之1第1項，
判決如主文。
本案經檢察官黃振城偵查起訴，檢察官羅嘉薇、黃思源到庭執行
職務。
中　　華　　民　　國　　111 　年　　1 　　月　　27　　日
　　　　　　　　　刑事第二十一庭法　官  歐陽儀
上正本證明與原本無異。
如不服本判決應於收受送達後20日內向本院提出上訴書狀，並應
敘述具體理由；其未敘述上訴理由者，應於上訴期間屆滿後20日
內向本院補提理由書（均須按他造當事人之人數附繕本）「切勿
逕送上級法院」。因疫情而遲誤不變期間，得向法院聲請回復原
狀。
                                書記官  程于恬
中　　華　　民　　國　　111 　年　　1 　　月　　27　　日
附錄本案論罪科刑法條全文：
中華民國刑法第135條：
對於公務員依法執行職務時，施強暴脅迫者，處 3 年以下有期
徒刑、拘役或 30 萬元以下罰金。
意圖使公務員執行一定之職務或妨害其依法執行一定之職務或使
公務員辭職，而施強暴脅迫者，亦同。
犯前二項之罪而有下列情形之一者，處 6 月以上 5 年以下有期
徒刑：
一、以駕駛動力交通工具犯之。
二、意圖供行使之用而攜帶兇器或其他危險物品犯之。
犯前三項之罪，因而致公務員於死者，處無期徒刑或 7 年以上
有期徒刑；致重傷者，處 3 年以上 10 年以下有期徒刑。

111年1月12日修正前中華民國刑法第140條：
於公務員依法執行職務時，當場侮辱或對於其依法執行之職務公
然侮辱者，處 6 月以下有期徒刑、拘役或 3 千元以下罰金。
對於公署公然侮辱者，亦同。